最高法院刑事判決　　　　　　　　　　　　　　　九十一年度台上字第五四七六號
　　上訴人　台灣高等法院高雄分院檢察署檢察官
　　被　告　甲○○
右上訴人因被告違反電業法案件，不服台灣高等法院高雄分院中華民國八十九年七月
十二日第二審判決（八十九年度上訴字第五０一號，起訴案號：台灣屏東地方法院檢
察署八十八年度偵字第五五０四號），提起上訴，本院判決如左：
    主  文
原判決撤銷，發回台灣高等法院高雄分院。
    理  由
本件原判決以公訴意旨略以：被告甲○○係屏東縣枋寮鄉地○村○○路二六六號永富
機車行負責人，並由台灣電力股份有限公司（下稱台電公司）於民國八十七年二月二
日於該處更換電錶一組（電錶號碼00000000號），惟其為圖降低電費開銷，
竟基於毀損公物及竊電之犯意，於八十七年二月二日至八十七年六月二十日間之某日
，由不詳姓名之人，先將設在該處，由依法令從事公務之公營事業機關台電公司於職
務上所裝設委託由用電戶掌領保管，而加在前開電錶外之塑膠封印鎖及封印鉛塊加以
拆開，致令其不堪為封鎖之使用後，再將該電錶內之電壓接續鉤放鬆，改變電錶結構
，使電表失準，以達竊電之目的。嗣於八十七年六月二十日，經台電公司稽查人員會
同警員前往上開地點查獲。因認被告涉犯刑法第一百三十八條之損壞公物罪、電業法
第一百零六條第三款之竊電罪等罪嫌。審理結果，查無證據足以證明被告犯罪，因而
維持第一審諭知被告無罪之判決，駁回檢察官在第二審之上訴，固非無見。
惟查：(一)、原判決理由四(二)、謂「前開八十七年二月間換下之舊電錶及八十七年六月
二十日查緝扣案之電錶，於當初安裝時被告均未在場，則於安裝之初，各該電錶之內
部結構及封印鎖，是否正常完好，已非毫無疑義，且所指八十七年二月間換下之舊電
錶電壓有鬆動情形，更屬告訴人台電公司內部檢修人員片面之詞，再八十七年六月
二十日台電公司人員到查緝現場至警察人員到場會同之前，既未通知被告在場，被告
因而質疑台電人員此段時間之公正性，亦非全然無由。」云云，為諭知被告無罪理由
之一。然台電公司為公營事業機構，於安裝電錶之前，有無先行檢測是否正常完好？
有無將內部結構及封印鎖不正常、非完好之電錶安裝於用戶之可能？其安裝電錶之作
業程序為何？又八十七年二月間換下被告使用之舊電錶電壓有鬆動情形，係如何發
現？檢修人員依通常作業程序，有無詳加記錄？再八十七年六月二十日台電公司到現
場查緝時，縱未通知被告在場，但已通知警員到場會同查緝，而依到場之警員卓振樹
證稱：「我們到達時電錶還沒拆下。」、「……但台電人員有指給我們看（電錶）曾
經被撬開的痕跡。」、「……我去時電錶還掛在牆壁。」、「……封印鎖還未開，我
過去時電力公司人員，才用螺絲打開。」等語（見偵查卷第十六頁正反面，一審卷第
十八、十九頁），且有拍攝現場會同警方及用電人檢查電錶、封印鎖遭撬開等情形之
照片六張存卷可稽（見屏東縣警察局枋寮分局刑案偵查卷內附件）。原審未就前開各
項情形深入調查，詳加審酌，遽依被告質疑台電人員之公正性，予以無罪之判決，尚
嫌速斷，自不足以昭折服，非無可議。(二)、台電公司提出被告用電度數表所載，被告
於八十七年六月以前之用電度數，其中八十七年二月份一六八度，四月份一五八度，
六月份一二九度，而八十七年六月二十日稽查換錶後，八月份即增加至一０三七度，
嗣後各月份亦明顯增加很多（見原審卷第十二頁），原因何在？雖被告辯稱：其於八
十七年六月始舉家遷入該用電之地址居住等語，但其舉家遷入前後之用電量，是否有
如此懸殊之差異，原審未切實調查說明，即謂被告舉家遷入後電器用品有電冰箱、冷
氣機、洗衣機等，該電錶於八十七年六月份之後用電度數增加，應屬合理之現象，難
謂無調查未盡及理由不備之違誤。檢察官上訴意旨指摘原判決不當，非無理由，應認
有撤銷發回更審之原因。
據上論結，應依刑事訴訟法第三百九十七條、第四百零一條，判決如主文。
中      華      民      國    九十一    年      九      月    二十七    日
                              最高法院刑事第八庭
                                  審判長法官  莊  登  照
                                        法官  洪  明  輝
                                        法官  黃  一  鑫
                                        法官  魏  新  和
                                        法官  林  秀  夫
      右正本證明與原本無異
                                              書  記  官
中      華      民      國    九十一    年      十      月      七      日
